【裁判字號】    97,聲再,73
【裁判日期】    970317
【裁判案由】    恐嚇等
【裁判全文】
臺灣高等法院刑事裁定                  97年度聲再字第73號
再審聲請人
即受判決人  甲○○
上列聲請人因恐嚇等案件，對於本院97年度上易字第2566號，中
華民國97年2月5日第二審確定判決（臺灣士林地方法院94年度易
字第632號，起訴案號：臺灣士林地方法院檢察署93年度偵字第
8532號），聲請再審，本院裁定如下：
    主  文
再審之聲請駁回。
    理  由
一、聲請意旨略稱：
（一）依據刑事訴訟法第四百二十條各項，特為受判決人之利益
      聲請再審本案，陳述於本狀敘明，請求依所提出之事實證
      據，聲請再審改判：本判決維持原審判決，無非是以伊非
      翰林館的管理員，而偽造管理員之文書，並藉管理名義而
      進行詐欺各項事實，並由臺灣士林地方法院檢察官起訴，
      據以審判，惟經核查對本案亦曾有不起訴處分，指明伊確
      實是翰林館之管理員，無詐欺，亦無偽造文書犯行。爰依
      刑事訴訟法第四百二十條第六項所規定之事實，請求依法
      參照證據而改判為有利被告之事實（見所呈證物一臺灣士
      林地方法院檢察署檢察官九十三年度偵字第八五三二號不
      起訴處分書），下列事證已證實：
  、聲請人並未對周台雲詐欺，所收支之廣告費款項有公共支
      出，已呈報於臺灣士林地方法院查核，故應免除該部分之
      刑處。民國（下同）九十一年十月之八十戶聯名簽署，伊
      既是管理員，並無偽造管理員之文書。本判決書第四頁第
      二行「吳宜俊證稱：我是繳六百元管理費」。查聲請人任
      管理員時，並無向任何翰林館住戶收取任何管理費之證據
      ，自八十九年九月至九十三年八月管理時期，從未收管理
      費款項，吳宜俊亦未提出「管理費收據」，證明為聲請人
      所為，應構成誣告罪嫌。同頁翁崇泰亦指「管理費」亦成
      立誣告罪嫌。本判決第二頁所指曾志郎、王鴻量等約十人
      都末拿出管理費之實據，皆為猜測，以訛傳訛，道聽塗說
      之詞，且依刑事訴訟法第一百五十四條規罪須依證據認定
      ，無證據不得認定犯罪，請依法改判。
  、本判決第五頁第十四行張達郎指：八十九、九十年「只有
      請甲○○掃大樓」，依據刑事訴訟法第四百二十條第六項
      ，將為提出新證據，請求有利於判決：
    １、聲請人提出張達郎之管理收支公告：(1)關水是伊之職務
        第一項、(2)掃大樓是伊之職務第二項、(3)清洗水池是伊
        確實監督職務、(4)管理「攤位」是伊之職務第四項、(5)
        頂樓除草是伊職務、(6)換鎖管制是伊第六項職務、(7)公
        電費收入（每戶新台幣六百四十元）有數十戶（近百戶
        ）也是張達郎委託伊的職務（管理職務第七項）、(8)其
        他尚有條水管等（見聲請人所提證據二），在本案上訴
        狀(五)列舉伊有十七項職務之管理，聲請人為管理員，實
        無庸置疑，業已向臺灣士林地方法院檢察署檢察官供述
        ，始有不起訴之事實依據，故伊請求撤銷原判決。
    ２、又上揭第(7)管理職務，為受張達郎委託代收公共電費，
        每戶六百元，其中住戶之一，為吳宜俊所繳之六百元，
        時間是在九十一年六月三十日以前，此與九十一年十月
        之簽名無關，在九十一年十月簽名時，公共電費已經改
        為八百元，吳宜俊已構成誣告，並為張冠李戴。且本院
        判決第二項第二行：「甲○○明知其非力霸大學城翰林
        館之管理員」等文字，依證據及本案上揭之不起訴書，
        得知伊確是管理員。何況上揭十七項之管理職務中，並
        無收取管理費此項職務。
  、由上證實，聲請人是從八十九年，由張達郎所請之管理員
      ，此業已經張郎達於九十六年六月二十六日到庭陳述佐證
      。
  、本判決第五頁第十四、十五行：張達郎於九十一年（六月
      辭職），交接吳先生」，此判決有所誤解，因九十一年六
      月張達郎辭職時，吳俊賢在高雄市，而兩者並不相識，原
      判決實有扭曲事實真相。
  、原判決第五頁第十七行到二十六行：依據刑事訴訟法第四
      百二十條第六項，提出事實證據，請求依法改判如下：
    １、新的事實證據：九十一年九月吳俊賢至翰林館，因不懂
        如何管理，吳俊賢始請求聲請人伊管理。此有吳俊賢親
        筆字，開列翰林館二百零五戶繳公電費之名單（見證據
        三），吳俊賢並請求伊管理「新水處分」。
    ２、新事實證據：吳俊賢於九十二年九月十四日所公告之翰
        林館管理帳（收支）（以代收處名義公布），這項全部
        帳務作業中：百分七十皆是請伊管理之事實（見證物四
        ：翰林館九十一年九月至九十二年二月公電費收支一覽
        表）。
    ３、新的事實：判決第五項第(三)段末：「顯見該社區未聘任
        被告管理，被告辯稱管理員即無據，不能採信」：聲請
        人依法提出不起訴處分書（陳以飛指聲請人不是管理員
        ，經為不起訴處分），證實為管理員。聲請人提出上揭
        有十七項之管理務與張達郎所委付之八項管理職務證據
        ，故原判決所憑之證言、鑑定已經證明為虛偽者，請求
        依法改判。
  、本判決尚有其他不實記載，依刑事訴訟法第四百二十條第
      二項、第六項併請撤銷更正改判本判決第三頁全頁記載：
    １、猜測之詞部分：北新路一八二巷五樓，三二號、三四號
        、三六號、三八號，並無連續使用跡象證據，無非是指
        三六、三八號有一道一公尺高牆垣，而引發猜測之詞。
        查該牆垣是九十年拆除違章建築之時，工務局未完全拆
        除，而留下的牆垣遺跡，謊報縣府為三二號、三四號、
        三六號、三八號五樓頂：拍照於九十四年三月中，此區
        域已經為吳俊賢兄弟在大水塔所竊占使用。（見證據五
        拍攝照片）。
    ２、本判決與不起訴書不合：本判決指聲請人不是管理員，
        臺灣士林地方法院檢察署檢察官所採證之三十三幀照片
        得知：(1)不能證明聲請人非管理員，(2)不能證明陳炎榮
        的攤位出租不屬管理職務範圍內，(3)不能證明管理職務
        無權使用部分之公共不動產。而不起訴處分書已經證明
        ：管理職務有權使用公共不動產（使用一樓中山室為例
        證），而證據效力：本判決第三項(一)(1)所指之附圖１、
        ２所示位置之不動產即為管理之事實，並不違法，與不
        起訴書之旨意相符，可作參藉之證據，請依法改判此部
        分無罪。
  、本狀第五頁、第八頁數例證指出「斷水」是管理規約，非
      是恐嚇：吳俊賢九十一年十月交付翰林館二百零五戶之抗
      繳公電費住戶之名單執行「斷水」，已經證明「斷水」並
      非恐嚇。吳俊賢本身抗繳地下室押金五萬元（含利息六萬
      元），同例證為「斷水」管理職務（地下室為管理之一部
      分），依刑事訴訟法第四百二十條第六項請求免除聲請人
      恐嚇未隊罪。
  、聲請人是管理員屬實，則收取廣告費是「管理規約」，並
      非詐取，有不起訴處分在卷可憑。
  、九十四年二月十二日攜帶九隻狗遷回石門鄉海灣新城，而
      檢察官於九十四年二月十六日來翰林館拍照已不見聲請人
      了。亦未見到任何狗，九十四年二月十九日已拆除鐵皮遮
      雨棚與清毒水等不動產。
  、九十四年二月九日是春節有修繕五樓，二六號、二八號、
      四八之一號之工人借用頂樓。棉被衣物是工人所遺留下來
      、尚碗筷、瓢盆有三分之二，是三六號五樓蔣正明在此炊
      飯用（她於九十五年五月賣屋後遷出回基隆）。聲請人二
      十四小時全天的管理，必須在二七號頂樓設臨時休臥之處
      ，並不違法。
（二）以上十項請求在九十四年二月十二日，即起訴前五個月，
      聲請人已遷回石門海灣新城，案情皆煙消雲散了，請求改
      判無罪云云。
二、按有罪之判決確定後，為受判決人之利益聲請再審，必其聲
    請之理由合於刑事訴訟法第420條第1項所定情形之一或第42
    1條有足生影響於判決之重要證據漏未審酌者，始准許之。
三、本院查：
（一）緣位於臺北縣淡水鎮○○路182巷5弄之「力霸大學城翰林
      館」管理委員會因故解散，僅有臨時組織，聲請人甲○○
      曾受僱於該社區擔任打掃工作，竟趁隙基於意圖為自己不
      法利益之概括犯意，連續：自91年9月16日起，將臺北
      縣淡水鎮○○路182巷5弄旁空地（如附圖2所示）面積3
      點06平方公尺，予以竊佔，設置攤車、冰箱及攤位，再以
      每月租金2000元（原租金1250元）、水電費300元之代價
      ，出租予不知情之陳炎榮販售煎餃（其中有二期水電費曾
      交予臨時主委吳俊賢），於92年7月18日起，於前開臺
      北縣淡水鎮○○路182巷5弄32、34、36、38號五樓頂，搭
      蓋鐵皮遮雨棚、儲藏室作為置放餐具、雜物使用，另於該
      頂樓樓梯間堆放床板、棉被及桌、椅等家具，作為私人寢
      居、辦公使用，並飼養多條狗，面積達117點06平方公尺
      ，予以竊佔。其復明知其非「力霸大學城翰林館」管理員
      ，竟意圖為自己不法之所有，於91年6月3日向周台雲詐稱
      其係該大廈管理員，並以周台雲於「力霸大學城翰林館」
      頂樓設置「正點招牌」為由，向周台雲收取廣告物設置費
      ，致使周台雲陷於錯誤，遂依甲○○要求，交付半年2000
      元之廣告費予甲○○。其又另行起意，未經該大廈住戶推
      舉為管理員，竟仍以「力霸大學城翰林館」管理員自居，
      並基於意圖為自己不法所有之概括犯意，先於93年6月1日
      ，在臺北縣淡水鎮○○路182巷5弄38號吳俊賢開設之小吃
      店門口張貼公告，恐嚇吳俊賢須將91、92年間擔任前開「
      力霸大學城翰林館」臨時主委時，向承租戶所收取之押租
      金5萬元交出，否則自同年7月1日起，將予以斷水；復於
      93 年8月9日，以臺北縣淡水鎮○○路182巷5弄22號地下
      室「正點撞球場」遲未繳納設置廣告招牌費用為由，寄送
      通知書予「正點撞球場」負責人周台雲，恐嚇周台雲儘速
      繳交廣告費，否則將拆除廣告招牌，並予以視為廢棄物處
      理。吳俊賢、周台雲雖心生恐懼，然不願就範，乃分別提
      出告訴，甲○○犯行因而未遂。聲請人因之觸犯刑法第三
      百二十條第二項之竊佔罪、第三百三十九條第一項之詐欺
      取財罪，及第三百四十六條第三項、第一項之恐嚇取財未
      遂罪，為臺灣士林地方法院以94年度易字第632號，就竊
      佔部分量處有期徒刑七月，減為有期徒刑三月又十五日，
      就詐欺取財部分，量處拘役三十日，減為拘役十五日，就
      恐嚇取財未遂部分，量處有期徒刑四月，減為有期徒刑二
      月，定應執行刑為有期徒刑四月又十五日，拘役十五日，
      並均諭知易科罰金折算標準，聲請人聲請上訴後，復經本
      院以97年度上易字第2566號判決上訴駁回。
（二）而本院上開97年度上易字第2566號判決，就聲請人如何成
      立各該罪，就證據之採酌及去捨之理由，及適用法律之論
      據，均己在判決中詳予說明記載，並無所謂有足生影響於
      判決重要之證據漏未審酌之情形。又本院經詳核聲請人之
      前開聲請再審意旨所指各項，或本院前開確定判決已調查
      過，並在判決理由中詳予說明不採之理由，或並非足生影
      響於判決重要之證據，或非屬刑事訴訟法第四百二十條第
      一項所定各款情形之一之情形，是本件聲請人所舉聲請再
      審之理由，核與上引法條所定無一相符，應認為無再審理
      由，應予駁回。
據上論斷，應依刑事訴訟法第四百三十四條第一項，裁定如主文
。
中    華    民    國    97    年    3     月    17    日
                  刑事第十六庭審判長法  官  溫耀源
                                    法  官  王敏慧
                                    法  官  許增男
以上正本證明與原本無異。
不得抗告。
                                    書記官  葉金發
中    華    民    國    97    年    3     月    17    日


司法院資訊處製作；財團法人民間司法改革基金會備份。
